臺灣臺中地方法院臺中簡易庭小額民事判決    
110年度中小字第4062號
原      告  歐志良  

被      告  楊崇熙  
                      身分證統一編號：Z000000000號       上列當事人間請求損害賠償事件，經本院於民國111年4月12日言詞辯論終結，判決如下：
    主      文
被告應給付原告新臺幣參仟元。 
原告其餘之訴駁回。
訴訟費用新臺幣壹仟元由被告負擔新臺幣壹佰壹拾肆元，餘由
原告負擔。
本判決原告勝訴部分得假執行。
   事實及理由
 一、原告主張：原告所有門牌號碼臺中市○區○○○路000號6 樓之
     3房屋，長期發現房屋浴廁鐵製天花板有鏽蝕情形，但未立
     即發現造成之原因，嗣於民國110年5月25日發現漏水之情
     況，漏水處屬被告所有門牌號碼臺中市○區○○○路000號7樓
     之3房屋，原告多次請被告儘快修繕，被告主張深怕染疫，
     無法立即改善漏水之情況，原告提出請求停止使用該浴廁
     ，被告以「不可能」回覆，迄至110年7月7日期間被告並無
     停用該間浴廁，使原告之浴廁漏水情況嚴重惡化，原告於1
     10年7月8日發存證信函通知被告於函到7日內修繕完畢，被
     告於同年月10日施工修繕，雖於期限內完成，但原告一家
     於此期間過著提心吊膽的生活，深怕半夜嚴重漏水溢出，
     精神飽受折磨，因而請求賠償修復浴廁天花板所需費用新
     台幣16,275元，及精神慰撫金1萬元等語。 並聲明：被告
     應給付原告26,275元。
 二、被告則以：漏水係當初營造廠工人將落水頭留太大，工人
     收工時便宜行事，直接用水泥補洞的錯誤，並非被告所造
     成，被告一開始就表明願意自行支付所有之修繕費用並同
     意施工，但依據公寓大廈管理條例第12條規定，樓地板上
     下方之區分所有權人應共同負擔一半之維修費用。原告之
     房屋發生漏水之現象，當時大約是每週一段時間會有一滴
     水從歐志良浴廁天花板上方水管慢慢滴落到天花板，被告
     欲約定時間找補漏師傅查看處理，原告堅持不需約定明確
     時間，隨時都在家，嗣後被告找到師傅來現場查看處理，
     但原告不在家，之後疫情進入三級警戒，補漏師傅也不願
     在此情況下進行工程，衛生福利部疾病管制署在110年5月1
     9日發布三級警戒，直至同年7月26日解除，在三級警戒期
     間，原告要被告負擔染疫風險進行補漏工程，是合理的嗎
     ？ 因此補漏工程的延遲是原告自己所造成，不是被告的責
     任。原告房屋屋齡已超過20多年，幾乎每一戶浴廁天花板
     都會有生鏽的狀況，重新油漆花費3千元，並不需要更換新
     天花板等語資為抗辯。並聲明：原告之訴駁回。
 三、得心證之理由：
   ㈠原告主張其房屋浴廁鐵製天花板有鏽蝕情形，原告於110年5
     月25日發現被告房屋浴廁漏水至原告房屋浴廁天花板，當
     日通知大樓管理委員會，請管理委員會通知被告並進行修
     繕，嗣於110年7月8日發存證信函通知被告於函到7日內修
     繕完畢，被告已於期限內修繕完成，但原告天花板鏽蝕損
     害並未處理等情，業據提出照片、駐衛保全勤務日誌、住
     戶意見反映表、工程報價單及光碟等為證，且為被告所不
     爭執，堪信原告上揭主張為真正。
   ㈡按因故意或過失，不法侵害他人之權利者，負損害賠償責
     任；土地上之建築物或其他工作物所致他人權利之損害，
     由工作物之所有人負賠償責任。但其對於設置或保管並無
     欠缺，或損害非因設置或保管有欠缺，或於防止損害之發
     生，已盡相當之注意者，不在此限，民法第184條第1項前
     段、第191條第1項分別定有明文。又按不法毀損他人之物
     者，被害人得請求賠償其物因毀損所減少之價額；負損害
     賠償責任者，除法律另有規定或契約另有訂定外，應回復
     他方損害發生前之原狀；債權人得請求支付回復原狀所必
     要之費用，以代回復原狀，民法第196條、第213條第1項
     、第3項分別定有明文。經查，原告主張其房屋系爭浴廁天
     花板鏽蝕係因被告房屋漏水所致乙節，業據其提出報價單
     及照片為證，被告雖否認系爭浴廁天花板鏽蝕係因被告房
     屋漏水所致，惟依原告所提系爭浴廁天花板與未漏水之其
     他浴廁照片比對以觀，原告房屋未漏水之他間浴廁天花板
     並無任何鏽蝕情形，參以被告並不否認其房屋漏水至原告
     之系爭浴廁天花板，足認系爭浴廁天花板之鏽蝕情形係被
     告房屋漏水所致。被告另辯稱：漏水係當初營造廠工人之
     錯誤，並非被告所造成等語。惟觀民法第191條有關工作物
     所有人之責任，係以對工作物之設置或保管有欠缺為基礎
     ，至該欠缺是否因工作物所有人之過失所致，並非所問，
     被害人苟能證明權利之受損害係因工作物所致，即得請求
     賠償；工作物所有人僅得證明其對於設置或保管並無欠缺
     ，或損害與設置或保管之欠缺無因果關係，或於防止損害
     之發生已盡相當之注意，始能免責。準此，原告依上揭規
     定，請求被告賠償系爭浴廁天花房回復原狀所需之費用，
     核屬有據，應予准許。惟原告主張更換浴廁天花板並粉刷
     水泥漆，須支出費用16,275元乙節，則為被告否認，抗辯
     重新油漆所需費用為3,000元等語，並提出估價單為憑。本
     院審酌系爭天花板重新油漆即足回復原狀，並無拆除更換
     之必要，認被告賠償系爭浴廁天花房回復原狀所需之費用
     應為3,000元。
   ㈢次按人格權受侵害時，以法律有特別規定者為限，得請求
     損害賠償或慰撫金；不法侵害他人之身體、健康、名譽、
     自由、信用、隱私、貞操，或不法侵害其他人格法益而情
     節重大者，被害人雖非財產上之損害，亦得請求賠償相當
     之金額，民法第18條第2項、第195條第1項前段分別定有
     明文。準此，若非上開列舉之權利受損，自不在得請求精
     神上損害賠償之範圍內。本件原告雖主張其因系爭房屋漏
     水而受有精神損失10,000元，然觀諸原告所陳，與身體、
     健康、名譽、自由、信用、隱私、貞操受到不法侵害均無
     涉，依法自不在得以請求之列，原告復未舉證證明其有何
     人格法益受不法侵害之情事，則其請求被告賠償精神慰撫
     金10,000元，自有未合，不應准許。
   ㈣被告另辯稱：被告支付之漏水修繕費用及原告房屋修繕費，
     依公寓大廈管理條例第12條之規定，應由樓地板上下方之
     區分所有權人即兩造共同負擔，兩造應各負擔一半費用等
     語。復按公寓大廈管理條例第12條規定「專有部分之共同
     壁及樓地板或其內之管線，其維修費用由該共同壁雙方或
     樓地板上下方之區分所有權人共同負擔。但修繕費係因可
     歸責於區分所有權人之事由所致者，由該區分所有權人負
     擔」。依上開規定，建築物樓地板排水管維修費用之負擔
     ，應先確定究屬建築物何部分之管線，始得決定何人有修
     繕義務，並負擔修繕費用。又上開規定係針對樓地板或其
     內之管線漏水維修費用予以規範，並不包括屋內之修繕費
     用，被告據此抗辯僅願負擔系爭浴廁天花板修繕費用之一
     半，自屬無據。再者，被告主張原告應共同負擔維修漏水
     之落水頭費用，惟被告自承其先前已向原告表示願意自行
     負擔漏水修繕，況其並未舉證證明該落水頭為原告或兩造
     共用之管線，其依上開規定，主張原告應共同負擔管線漏
     水維修費用，洵無可採。
  ㈤綜上所述，原告依侵權行為之法律關係，請求被告給付3,00 
    0元，為有理由，應予准許；逾此範圍之請求，則無理由，
    應予駁回。
四、本件事證已臻明確，兩造其餘攻擊防禦方法，經審酌後核與
    判決結果不生影響，爰不逐一論述，附此敘明。
五、本件原告勝訴部分，係適用小額訴訟程序而為被告敗訴之判
    決，依民事訴訟法第436 條之20規定，應依職權宣告假執行
    。
六、依民事訴訟法第436 條之19、第78條之規定，本件訴訟費用
    額確定為1,000 元，應由被告負擔114元，餘由原告負擔。
中　　華　　民　　國　　111 　年　　4 　　月　　26　　日
                      臺灣臺中地方法院臺中簡易庭
                                  法　官　吳蕙玟
以上正本係照原本作成。
如不服本判決，應於送達後20日內，以判決違背法令為理由，向
本院提出上訴狀並表明上訴理由（上訴理由應表明一、原判決所
違背之法令及其具體內容；二、依訴訟資料可認為原判決有違背
法令之具體事實），如於本判決宣示後送達前提起上訴者，應於
判決送達後20日內補提上訴理由書（須附繕本）。如委任律師提
起上訴者，應一併繳納上訴審裁判費。
中　　華　　民　　國　　111 　年　　4 　　月　　26　　日
                                  書記官　楊思賢